【裁判字號】    97,抗國,2
【裁判日期】    970605
【裁判案由】    國家賠償
【裁判全文】
臺灣高等法院花蓮分院民事裁定           97年度抗國字第2號
抗告人      甲○○
相對人      臺灣綠島監獄
法定代理人  乙○○
上列抗告人與相對人間請求國家賠償事件，對於中華民國97年4
月21日臺灣臺東地方法院97年度國字第3號所為裁定，提起抗告
，本院裁定如下：
    主  文
抗告駁回。
抗告訴訟費用由抗告人負擔。
    理  由
一、本件抗告人在原法院起訴主張：抗告人即原告（下稱抗告人
    ）於綠島監獄執行中，其監獄所為之停止計分處分、扣分處
    分、違紀後核低操行教化分數，再逐漸回復到違紀前得分水
    平等三項處分違法，造成抗告人權利受損，請求對於「停止
    計分」處分，應改為留級並計算分數1至2個月、原先違法多
    扣減的分數，應重新核給，核低操行教化分數，再逐漸回復
    到違紀前得分水平，請求於違紀次月，立即回復原水平，續
    累進遞增，方不致繼續擴大其損害，將上揭違法之處分，回
    復至原狀，救濟抗告人所受之損害等語。
二、原法院因抗告人未於起訴狀載明訴訟標的金額或價額，亦未
    繳納裁判費，乃於民國97年 3月31日以97年度補字第25號裁
    定，命其補正裁判費新台幣（下同）17,335元。嗣因抗告人
    逾期迄未為補正，而以抗告人之訴顯非合法，裁定駁回。
三、抗告人意旨略以：抗告人請求對綠島監獄有關停止計分處分
    、扣分處分、違紀後核低操行教化分數，再逐漸回復到違紀
    前得分水平等三項違法處分，請求以回復原狀作為損害賠償
    方法，係非因財產權請求之訴訟，依民事訴訟法第77條之14
    規定，其應所繳之裁判費應為新台幣 3,000元，而非原法院
    97年度補字第25號之裁定所核算之17,335元。而原法院認抗
    告人之請求以回復原狀為損害賠償，係屬財產權訴訟，而命
    抗告人補繳裁判費，又以抗告人逾期未繳納裁判費，駁回抗
    告人之訴，其裁定並非合法，應撤銷原裁定云云。
四、按提起民事訴訟，應依民事訴訟法第77條之13規定繳納裁判
    費，此為必備之程式；又按原告之訴，有民事訴訟法第 249
    條第 1項所列各款情形之一，依其情形可以補正，經審判長
    定期間命其補正而不補正者，法院應以裁定駁回之，亦為同
    法條第 1項所明文規定。本件抗告人因未於起訴狀載明訴訟
    標的金額或價額，亦未繳納裁判費，經原法院命其補正，抗
    告人逾期未補正，原法院因之裁定駁回其訴訟，依法自無不
    合。
五、況按國家賠償法第7條第1項固規定，國家賠償原則以金錢為
    之，回復原狀為例外，惟此所謂回復原狀係指被害物體為代
    替物者，可另以同種類品質之物賠償，若為特定物，則負責
    為之修復之意，並不得以行政處分違法，而請求普通法院將
    之撤銷或命行政機關為一定行政處分而回復原狀，否則勢將
    混淆普通法院及行政法院之審判權限。又監獄行刑法施行細
    則第 5條規定，受刑人不服監獄機關之處分，得向監獄機關
    申訴。復查本件抗告人係因監獄行刑法事件，請求回復原狀
    ，提起民事訴訟；然請求撤銷或更正監獄機關所為之行政處
    分，為行政法院之權限，不得由普通法院依職權撤銷或更正
    行政機關為一定處分而回復原狀。揆諸上揭說明，抗告人向
    民事法院提起本件訴訟，亦非合法。
據上論結，本件抗告為無理由，依民事訴訟法第495條之 1第1項
、第449條第1項、第95條、第78條，裁定如主文。
中    華    民    國    97    年     6    月     5    日
                        審判長法  官  何方興
                              法  官  林鳳珠
                              法  官  林德盛
以上正本係照原本作成。
如不服本裁定者，應於收受送達後10日內向本院提出再抗告狀（
僅以適用法規顯有錯誤，並經本院之許可者為限），並繳納再抗
告費新台幣千元；其未表明再抗告理由者，應於提出再抗告後10
日內向本院補提理由書狀（均須按照他造當事人之人數附繕本）
。
抗告時應提出委任律師或其有律師資格之人之委任狀；委任有律
師資格者，另應附具律師及格證書及釋明委任人與受任人有民事
訴訟法第466條之1第1項但書或第2項所定關係之釋明文書影本。
                              書記官  劉妙娘
中    華    民    國    97    年     6    月     5    日


司法院資訊處製作；財團法人民間司法改革基金會備份。
